【裁判字號】    95,訴,876
【裁判日期】    951031
【裁判案由】    違反毒品危害防制條例
【裁判全文】
臺灣臺南地方法院刑事判決               95年度訴字第876號
公  訴  人  臺灣臺南地方法院檢察署檢察官
被      告  甲○○
上列被告因違反毒品危害防制條例案件，經檢察官提起公訴（95
年度毒偵字第579號、95年度毒偵字第927號），被告於本院準備
程序進行中，就被訴事實為有罪之陳述，經本院合議庭裁定由受
命法官獨任進行簡式審判程序，判決如下：
    主  文
甲○○連續施用第一級毒品，累犯，處有期徒刑拾月。扣案如附
表一編號一及附表二編號一所示之物均沒收銷燬之。附表一編號
三、四所示之物均沒收之。又連續施用第二級毒品，累犯，處有
期徒刑捌月。扣案如附表一編號二及附表二編號二所示之物均沒
收銷燬之。應執行有期徒刑壹年肆月。扣案如附表一編號一、二
及附表二編號一、二所示之物均沒收銷燬之。附表一編號三、四
所示之物均沒收之。
    事  實
一、甲○○前因違反毒品危害防制條例案件受強制戒治，於民國
    （下同）九十三年一月九日停止戒治釋放出所，其施用毒品
    之犯行，並經本院於九十二年十二月五日以九十二年度訴字
    第一○九一號判決判處應執行有期徒刑一年確定，並於九十
    三年十二月三十一日執行完畢，詎甲○○猶未戒除施用毒品
    惡習，於強制戒治及有期徒刑執行完畢後五年內，復為下列
    行為：（一）、基於施用第一級毒品海洛因之犯意，自九十
    四年十二月底某日起，至九十五年四月五日十九時許止，在
    臺南縣永康市○○街一九七巷二號五樓之三十四其母住處內
    ，連續施用第一級毒品海洛因多次。（二）、基於施用第二
    級毒品安非他命之概括犯意，自九十四年十二月底某日起，
    至九十五年四月五日止，在同上處所，連續施用第二級毒品
    安非他命多次。嗣分別為警查獲，並扣得如附表一、二所示
    之物。
二、案經臺南縣警察局新化分局及臺南市警察局第一分局報告臺
    灣臺南地方法院檢察署偵查後提起公訴。
    理  由
壹、程序方面：
一、本案被告甲○○所犯毒品危害防制條例第十條第一項施用第
    一級毒品罪、第十條第二項施用第二級毒品罪，並非死刑、
    無期徒刑或最輕本刑有期徒刑三年以上之罪，亦非高等法院
    管轄第一審案件，且於準備程序進行中，被告先就被訴事實
    為有罪之陳述，經告知被告簡式審判程序之旨，並聽取檢察
    官、被告之意見後，本院合議庭裁定由受命法官進行簡式審
    判程序，是本案之證據調查，依刑事訴訟法第二百七十三條
    之二規定，不受同法第一百五十九條第一項、第一百六十一
    條之二、第一百六十一條之三、第一百六十三條之一及第一
    百六十四條至第一百七十條規定之限制，合先敘明。
二、本件被告行為後，刑法總則篇於九十四年二月二日大幅修正
    公布後，並於九十五年七月一日正式施行，而刑法第二條第
    一項固修正為「行為後法律有變更者，適用行為時之法律，
    但行為後之法律有利於行為人者，適用最有利於行為人之法
    律」，此乃為與刑法第一條罪刑法定主義相互契合，而貫徹
    法律禁止溯及既往原則，係規範行為後法律變更所生新舊法
    律比較適用之準據法，故刑法第二條第一項雖經修正，但因
    屬適用法律之準據法，本身即無所謂比較新舊法之問題，應
    逕適用裁判時之修正施行後刑法第二條之規定以決定適用之
    刑罰法律，合先敘明。
貳、實體方面：
一、上揭犯罪事實，業據被告於偵查及本院審理時坦承不諱（見
    本院九十五年十月二十四日審判筆錄），而被告經警員分別
    於九十五年二月二十二日、九十五年四月六日所採集之尿液
    檢體，經送長榮大學毒物研究中心篩檢（酵素免疫分析法Ｅ
    ＩＡ）及確認（氣象層析質普儀ＧＣ／ＭＳ）結果，皆呈現
    安非他命、甲基安非他命、嗎啡及可待因陽性反應（按海洛
    因係由嗎啡經化學合成而製得，安非他命係由甲基安非他命
    或安非他命類藥物合成而製得，經注射進入人體後，海洛因
    代謝分解又生成嗎啡、可待因，安非他命則生成甲基安非他
    命或安非他命，因此施用海洛因或安非他命後，由尿液檢驗
    結果，即為嗎啡、可待因反應，或安非他命、甲基安非他命
    陽性反應）本件復有尿液送驗對照表、確認報告各二紙在卷
    可稽，足證上開尿液確為被告排放無訛。查被告前因施用毒
    品案件，經送強制戒治後，於九十三年一月九日停止戒治釋
    放出所，有臺灣高等法院被告前案紀錄表及臺灣臺南地方法
    院檢察署刑案資料查註紀錄表各一紙附卷足考，被告於前開
    強制戒治執行完畢釋放後，五年內再犯本案毒品危害防制條
    例第十條之罪，本案被告自白經核與事實相符，事證明確，
    其犯行均洵堪認定。
二、查海洛因、安非他命依其成癮性、濫用性及對社會危害性之
    程度，已分別為毒品危害防制條例第二條第二項第一款、第
    二款列為第一級毒品及第二級毒品。核被告甲○○所為，係
    違反毒品危害防制條例第十條第一項之施用第一級毒品罪及
    同條第二項施用第二級毒品罪。其施用前持有第一、二級毒
    品之低度行為，為其施用之第一、二級毒品高度行為所吸收
    ，不另論罪。又被告行為後，刑法第五十六條連續犯之規定
    ，業於九十四年一月七日修正公布刪除，並於九十五年七月
    一日施行，則被告之犯行，因行為後新法業已刪除連續犯之
    規定，此刪除雖非犯罪構成要件之變更，但顯已影響行為人
    刑罰之法律效果，自屬法律有變更，依新法第二條第一項規
    定，比較新、舊法結果，仍應適用較有利於被告之行為時法
    律即舊法論以連續犯（最高法院九十五年第八次刑事庭會議
    決議參照），是被告先後多次犯行，為時間緊接，所犯構成
    要件相同之罪，顯係基於概括犯意反覆為之，為連續犯，應
    依修正前刑法第五十六條連續犯之規定分別論以一罪，並依
    法各加重其刑。又被告所犯上開二罪間，犯意各別，行為態
    樣及犯罪構成要件亦殊，應予分論併罰。按被告行為後，刑
    法已於九十四年一月七日修正公布，並自九十五年七月一日
    施行，依修正後刑法第二條第一項規定：「行為後法律有變
    更者，適用行為時之法律。但行為後之法律有利於行為人者
    ，適用最有利於行為人之法律」，而受刑人行為時即修正前
    刑法第五十一條規定：「數罪併罰，分別宣告其罪之刑，依
    左列各款定其應執行者：」其中第五款規定：「宣告多數有
    期徒刑者，於各刑中之最長期以上，各刑合併之刑期以下，
    定其刑期。但不得逾二十年。」，修正後刑法第五十一條第
    五款已改為：「宣告多數有期徒刑者，於各刑中之最長期以
    上，各刑合併之刑期以下，定其刑期。但不得逾三十年。」
    ，比較結果，修正後刑法並非較有利於行為人，依刑法第二
    條第一項前段，仍應依修正前規定，定其應執行之刑。次查
    被告甲○○前因違反毒品危害防制條例案件，經法院判處有
    期徒刑一年確定，於九十三年十二月三十一日執行完畢，有
    臺灣高等法院被告前案紀錄表在卷可考，其於有期徒刑執行
    完畢後五年以內再犯有期徒刑以上之罪。按被告於五年以內
    再故意犯本件有期徒刑以上之罪，不論依修正前刑法第四十
    七條或修正後刑法第四十七條第一項規定，均構成累犯，對
    被告而言並無有利或不利之情形，自不生新舊法比較之問題
    ，應逕依修正前之刑法第四十七條，論以累犯，並依法各遞
    加重其刑。末按刑法第五十七條規定雖於九十四年二月二日
    修正公佈，並於九十五年七月一日施行，然此為法院就刑之
    裁量及酌減審認標準見解之明文化，非屬於法律變更（最高
    法院九十五年度第八次刑事庭會議決議內容參照），毋庸比
    較。爰審酌被告前因施用毒品經送強制戒治程序後，猶不思
    戒絕革除惡習，仍為本案犯行，顯然其意志力甚為薄弱，迄
    未能戒除毒癮，惟兼衡被告施用毒品犯行，在性質上乃屬對
    自我身心健康之自戕行為，尚未嚴重破壞社會秩序、侵害他
    人權益及其犯後坦承犯行，態度尚屬良好等一切情狀，分別
    量處如主文所示之刑，以資懲戒。
三、扣案如附表一編號一、附表二編號一之物，經送法務部調查
    局鑑定結果，含有第一級第六項毒品海洛因成分乙節；扣案
    如附表一編號二、附表二編號二之物，經以聯勤二○四廠製
    造之試劑檢驗盒初步檢驗結果，呈安非他命反應，分別係毒
    品危害防制條例第二條第二項第一款規定之第一級毒品海洛
    因、同條第二項第二款之第二級毒品安非他命無訛，復有如
    附表一、二所示法務部調查局鑑定書、毒品初步檢驗報告單
    各二紙附卷可稽，足證均屬毒品危害防制條例之違禁物，故
    均依同條例第十八條第一項前段宣告沒收銷燬之。末查：分
    則編有關「犯人」用語者，計有十一條，此次總則編既將「
    犯人」修正為「犯罪行為人」，而兩者涵義既屬相同，故分
    則編用語宜配合統一修正，乃將第三十八條第三項「犯人」
    修正為「犯罪行為人」，僅形式上有所更易，故本件扣案如
    附表一編號三、四所示之物，均為被告所有供犯本罪所用之
    物，業據其供明在卷，爰依刑法第三十八條第一項第二款之
    規定宣告沒收。
據上論斷，應依刑事訴訟法第二百七十三條之一第一項、第二百
九十九條第一項前段，毒品危害防制條例第十條第一項、第二項
、第十八條第一項，廢止前刑法第五十六條、刑法第十一條前段
、第二條第一項前段，修正前刑法第四十七條、第五十一條第五
款、刑法第三十八條第一項第二款，判決如主文。
本案經檢察官乙○○到庭執行職務。
中    華    民    國    95    年    10    月    31    日
                  刑事第十一庭    法  官  黃翰義
以上正本證明與原本無異。
如不服本判決，應於判決送達後十日內，向本院提出上訴狀。
                                  書記官  沈建杉
中    華    民    國    95    年    11    月    1     日
附錄本案論罪科刑法條全文：
毒品危害防制條例第十條
施用第一級毒品者，處六月以上五年以下有期徒刑。
施用第二級毒品者，處三年以下有期徒刑。
附表一（95年度毒偵字第579號）
  ┌──┬──────┬──────┬────────┐
  │編號│  扣案物品  │數量        │備註            │
  ├──┼──────┼──────┼────────┤
  │ 一 │第一級毒品海│六小包（合計│法務部調查局九十│
  │    │洛因        │三六公克，含│五年五月四日調科│
  │    │            │袋重三點八六│壹字第二○○○○│
  │    │            │公克）      │六一七五號鑑定通│
  │    │            │            │知書            │
  ├──┼──────┼──────┼────────┤
  │ 二 │第二級毒品安│四小包（合計│臺南縣警察局新化│
  │    │非他命      │含袋重一點六│分局毒品初步檢驗│
  │    │            │九公克）    │報告單          │
  ├──┼──────┼──────┼────────┤
  │ 三 │注射針筒    │五支        │                │
  ├──┼──────┼──────┼────────┤
  │ 四 │吸食器      │一個        │                │
  └──┴──────┴──────┴────────┘
附表二（95年度毒偵字第927號）
  ┌──┬──────┬──────┬────────┐
  │編號│  扣案物品  │數量        │備註            │
  ├──┼──────┼──────┼────────┤
  │ 一 │第一級毒品海│一小包（淨重│法務部調查局九十│
  │    │洛因        │零點零一公克│五年五月十八日調│
  │    │            │，含袋重零點│科壹字第二○○○│
  │    │            │一八公克）  │○六二四四號鑑定│
  │    │            │            │通知書          │
  ├──┼──────┼──────┼────────┤
  │ 二 │第二級毒品安│一小包（含袋│臺南市警察局第一│
  │    │非他命      │重零點六公克│分局毒品初步檢驗│
  │    │            │）          │報告單          │
  └──┴──────┴──────┴────────┘


司法院資訊處製作；財團法人民間司法改革基金會備份。
